臺灣臺中地方法院刑事判決　　　　　　　　　　　　　九十三年度訴字第四四二號
　　公　訴　人　臺灣臺中地方法院檢察署檢察官
　　被　　　告　甲○○
　　選任辯護人　劉興吉律師
右列被告因誣告案件，經檢察官提起公訴（九十二年度偵續字第二八八號、九十二年
度偵字第二四五Ｏ五號），本院判決如左：
    主  文
甲○○意圖他人受刑事處分，向該管公務員誣告，處有期徒刑壹年。
    事  實
一、甲○○因長期需款週轉，自民國七十六年間起，簽發其弟弟何孝明的支票，並提
    供臺中市○○區○○段五三七之一地號土地及其上建物設定抵押權與德元股份有
    限公司（下稱德元公司），陸續向丙○○及丙○○實際經營之德元公司借款，共
    計積欠新臺幣（下同）一千餘萬元。七十九年間起，甲○○因無法清償前開本金
    及利息，而所使用之何孝明的支票亦開始陸續退票，遂向丙○○表示願意申請支
    票供丙○○簽發使用，惟丙○○必須塗銷前開不動產之抵押權設定登記。經丙○○同意後，甲○○於七十九年六月七日，向臺中市第六信用合作社北屯分社申請
    帳號１８４８－９號支票帳戶及請領支票，旋將支票及印章交與丙○○簽發支票
    使用，丙○○則依約塗銷前開不動產之抵押權設定登記。甲○○明知丙○○係經
    由其授權而簽發前開帳戶的支票使用，並無任何偽造有價證券之行為，為圖規避
    票據債權人之追索，竟意圖丙○○、何林美鳳（丙○○之妻，為德元公司名義負
    責人，起訴書誤載為何美鳳）、何林鳳英（丙○○之弟媳）、林東福（丙○○之
    妻舅）受刑事處分，於八十五年一月九日，具狀向有偵查犯罪權限之臺灣臺中地
    方法院檢察署檢察官提出告訴，誣指丙○○、何林美鳳、何林鳳英、林東福冒用
    其名義簽發前開帳戶之支票使用，而有偽造有價證券之行為。嗣經該署檢察官於
    八十六年八月三十日，以八十五年度偵字第一五一六號偵查後為不起訴處分，因
    而查悉上情。
二、案經丙○○訴由臺灣臺中地方法院檢察署檢察官偵查起訴。
    理  由
一、訊據被告甲○○坦承於八十五年一月九日，具狀向臺灣臺中地方法院檢察署檢察
    官提出告訴，指訴告訴人丙○○及何林美鳳、何林鳳英、林東福冒用其名義簽發
    臺中市第六信用合作社北屯分社帳號１８４８－９號支票帳戶的支票使用，而有
    偽造有價證券之行為，惟矢口否認有為右揭誣告犯行，辯稱：伊係因需款週轉，
    遂提供臺中市○○區○○段五三七之一地號土地及其上建物設定抵押權與德元公
    司，向告訴人丙○○借款。七十九年間，因告訴人丙○○不肯再行增貸款項，伊
    乃請求告訴人丙○○將設定之四百三十二萬元抵押權塗銷，以利伊另向他人抵押
    借款作為週轉。伊則簽發同額之本票交付告訴人丙○○收執，以作為債權的擔保
    。因該本票僅屬普通債權，告訴人丙○○乃要求伊需將前開支票及印章交其保管
    ，目的在防止伊繼續簽發支票向外舉債，以確保伊的償債能力。伊當時因為週轉
    困難，情事危急，乃不得不應允之。並非如告訴人丙○○所言，伊係將支票及印
    章交其簽發使用。況且若伊當時有同意告訴人丙○○使用支票及印章，則告訴人
    丙○○業已占盡便宜，何需伊再行簽發同額本票作為債權擔保。伊於檢察官偵查
    時陳稱有同意告訴人丙○○使用支票、印章，是訊問筆錄記載失真所致等語。惟
    查：
（一）被告甲○○確有於八十五年一月九日，具狀向臺灣臺中地方法院檢察署檢察官
      提出告訴，指訴告訴人丙○○及何林美鳳、何林鳳英、林東福冒用其名義簽發
      臺中市第六信用合作社北屯分社帳號１８４８－９號支票帳戶的支票使用，而
      有偽造有價證券之行為等情，業據被告於本院審理時坦承不諱，核與告訴人丙○○指訴情節相符，並有刑事告訴暨告發狀（詳附八十五年度偵字第一五一六
      號偵查卷第三一頁）附卷可稽，堪信為真實。
（二）被告甲○○因長期需款週轉，自七十六年間起，簽發其弟弟何孝明的支票，並
      提供臺中市○○區○○段五三七之一地號土地及其上建物設定抵押權與德元公
      司，陸續向告訴人丙○○借款，嗣並經告訴人丙○○塗銷前開不動產之抵押權
      設定等情，業據被告於檢察官偵查及本院審理時陳述明確（詳九十一年度偵字
      第九七六二號偵查卷第七七頁及本院卷），並有前開地號之土地登記簿謄本（
      詳附八十五年度偵字第一五一六號偵查卷外放證物資料）附卷可稽。而被告簽
      發使用之何孝明支票，自七十九年間起，開始陸續有退票之情況，亦有臺灣票
      據交換所臺中市分所九十三年四月二十一日臺票中字第九三Ｏ四五七號函附之
      何孝明退票資料（詳本院卷）在卷足憑，堪認前開情節確與事實相符。雖被告
      對其向告訴人丙○○之借款數額究竟為四百餘萬元或一千餘萬元有所爭執，然
      被告於檢察官偵查時確實明確陳述其當時積欠告訴人丙○○一千餘萬元等語（
      詳九十一年度偵字第九七六二號偵查卷第七頁），此部分顯與告訴人丙○○指
      述情節相互吻合，亦堪信為真實。
（三）被告甲○○於檢察官偵查時明確陳稱：「（六信北屯分社的印章、支票是否你
      拿給丙○○使用？）是的，我第一次給他一本五十張支票及印章，用完後他有
      再去領幾次，我不知道。我是七十九年間就把支票、印章借給他，支票是在七
      十九年底就開始有退票。我要求他把退票理由單及支票取回，他有答應，．．
      ．」等語（詳八十五年度偵字第一五一六號偵查卷第一五九頁背面），核與告
      訴人丙○○指訴情節相符。被告於本院審理時雖辯稱七十九年間，係因告訴人
      丙○○不肯再行增貸款項，其乃請求告訴人丙○○將設定之四百三十二萬元抵
      押權塗銷，以利其另向他人抵押貸款作為週轉。伊則簽發同額之本票交付告訴
      人丙○○收執，以作為債權的擔保。因該本票僅屬普通債權，告訴人丙○○乃
      要求其需將前開支票及印章交付保管，目的在防止其繼續簽發支票向外舉債，
      以確保其償債能力等語。然苟被告要求告訴人丙○○塗銷抵押權設定之目的，
      係利於其另向他人抵押借款，則顯然告訴人丙○○在同意塗銷抵押權設定之前
      ，對被告於塗銷抵押權設定後，將以該不動產另向他人抵押借款乙事，已知之
      甚詳，其焉有必要保管被告之支票、印章，以「防止被告繼續簽發支票向外舉
      債，影響被告的清償能力」，此無異相互矛盾。而被告坦承其當時另有向臺灣
      中小企業銀行申請支票使用，若告訴人丙○○僅保管被告前開支票、印章，卻
      未同時保管臺灣中小企業銀行的支票，其又如何「防止被告繼續簽發支票向外
      舉債，以確保被告償債的能力」。又被告亦坦言其簽發與告訴人丙○○的四百
      三十二萬元本票僅屬普通債權，則以告訴人丙○○業已取得抵押權，得優先受
      償債權的情況下，苟非另有其他特殊有利的條件，告訴人丙○○焉有放棄抵押
      權優先受償之機會，而遷就普通債權之理。且單純保管被告的支票、印章，本
      非屬任何特殊有利的條件，實無從誘使告訴人丙○○放棄抵押權之優先受償機
      會，而屈居於普通債權之列。反觀，如被告確有授權告訴人丙○○簽發支票使
      用，告訴人丙○○得以該支票作為票據貼現或融資使用，即得順利獲得資金融
      通週轉，難謂非特殊有利之條件。實則告訴人丙○○亦確實以被告前開支票作
      為向金融機構票據融資之用，有第一商業銀行南臺中分行九十三年四月二十二
      日（九三）一南臺中字第一三一號函附之票據明細表（詳本院卷）在卷足憑。
      被告雖猶辯稱前開偵查時所言，係因訊問筆錄記載失真所致，而經本院調取前
      開偵查庭開庭錄音帶，雖因逾保存時限消磁而無從查證，然前開訊問筆錄業經
      被告閱讀無訛後加以簽名確認，有該訊問筆錄（詳附八十五年度偵字第一五一
      六號偵查卷第一五九頁背面）附卷足證。且該段文字是完整記載被告將支票及
      印章交給告訴人丙○○使用之緣由及經過，並非單純「是」、「不是」；「有
      」、「沒有」；或「對」、「不對」之記載，此觀諸訊問筆錄內有「我第一次
      給他一本五十張支票及印章，用完後他有再去領幾次，我不知道。我是七十九
      年間就把支票、印章借給他．．．」等語之記載即明，實難認定有何機會或錯
      誤得以記載失真。而檢察官於前開案件之不起訴處分書中，業已明確記載被告
      於偵查中確有該段陳述內容，並據以為告訴人丙○○不起訴處分之理由，被告
      於收受該不起訴處分書後，亦未據其以該段陳述失真為由，聲請再議，有該署
      送達證書（詳附八十五年度偵字第一五一六號偵查卷第一七三頁）存卷可參。
      益證被告確有於檢察官偵查中為前開陳述內容，自無從以被告事後單純否認之
      詞，即推翻與事實相符之陳述。
（四）被告甲○○初於檢察官偵查時陳稱前開支票早就作為生意上的使用，並非為了
      交給告訴人丙○○使用而申請等語（詳九十二年度偵續字第二八八號偵查卷第
      二五頁），於本院審理時則改稱前開支票係作為自己繳納會款使用等語（詳本
      院卷），前後供述迥異，已難盡信。而被告實係於七十九年六月七日始向臺中
      市第六信用合作社北屯分社申請開立帳號１８４８－９號支票帳戶使用，有開
      戶資料（詳附九十二年度偵續字第二八八號偵查卷第四二頁）附卷可稽，與被
      告使用之何孝明支票，係自七十九年一月間起開始陸續退票乙情不謀而合，益
      足以證明告訴人丙○○指訴情節非虛。
（五）被告甲○○於法務部調查局中部地區機動工作組詢問時陳稱：伊於八十年十一
      月間起，陸續收到第一商業銀行南臺中分行、臺灣中小企業銀行北屯分行、華
      南商業銀行臺中分行、華僑銀行臺中分行向法院申請之支付命令，並導致伊的
      土地、房屋應有部分遭法院假扣押。伊找丙○○理論，惟丙○○向伊表示其與
      銀行關係很好，會處理前開債務，伊的支票只是副擔保而已。伊因相信丙○○
      而未聲明異議。八十三年四月間，伊自韓國經商返國，發現丙○○並未依約出
      面處理，伊乃開始蒐集相關資料等語（詳八十五年度偵字第一五一六號偵查卷
      第一三五頁）。顯然被告自八十年十一月間起，即得知告訴人丙○○使用前開
      支票，苟告訴人丙○○確係未經被告授權即使用前開支票，而有偽造有價證券
      之行為，此顯然攸關告訴人丙○○是否涉有刑事犯罪及被告是否將被持票人追
      索發票人責任，影響被告權益甚鉅。然被告確遲至八十五年一月九日始行提出
      告訴，且期間未對任何支付命令聲明異議，實與常情有違。
（六）綜合以觀，被告甲○○於偵查時坦承確有將支票、印章交給告訴人丙○○使用
      乙情，確與事實相符，堪予採信。準此，本案事證明確，被告明知告訴人丙○○係經由其授權而簽發前開帳戶的支票使用，並無任何偽造有價證券之行為，
      竟意圖告訴人丙○○及何林美鳳、何林鳳英、林東福受刑事處分，而向有偵查
      犯罪權限之臺灣臺中地方法院檢察署檢察官誣告告訴人丙○○及何林美鳳、何
      林鳳英、林東福涉犯偽造有價證券罪之罪嫌，洵堪認定。
二、按刑法上之誣告罪，係侵害國家法益之犯罪，故以一狀誣告數人，仍屬單純一罪
    。被告甲○○以一狀誣告告訴人丙○○及何林美鳳、何林鳳英、林東福，核其所
    為，係犯刑法第一百六十九條第一項之誣告罪，且為單純一罪。次按刑法第一百
    七十二條誣告罪自白減輕或免除其刑之規定，所謂於所誣告之案件裁判確定前自
    白者，係指行為人於所誣告之案件裁判確定前，自白其誣告係屬虛偽者而言，如
    僅係變更以往之陳述內容，並未自白其誣告係屬虛偽者，尚不能解免裁判權陷於
    誤用或濫用之虞，即與該條規定不相符合，不能減免其刑（最高法院七十二年臺
    上字第三三一一號判例參照）。被告固於八十五年度偵字第一五一六號偽造有價
    證券案件檢察官偵查明確陳稱：「（六信北屯分社的印章、支票是否你拿給丙○○使用？）是的，我第一次給他一本五十張支票及印章，用完後他有再去領幾次
    我不知道。我是七十九年間就把支票、印章借給他，支票是在七十九年底就開始
    有退票。我要求他把退票理由單及支票取回，他有答應，．．．」等語，惟此僅
    係就支票、印章為何交給告訴人丙○○，加以具體說明及陳述，雖據檢察官據為
    告訴人丙○○不起訴處分及本院認定被告有罪之依據，然此部分被告顯然並無自
    白誣告之意思。換言之，告訴人丙○○於該案尚不能解免裁判權陷於誤用或濫用
    之虞，而與刑法第一百七十二條規定不相符合，自無據此減免其刑。爰審酌被告
    為圖規避票據債權人之追索，明知授權告訴人丙○○簽發支票使用，竟向臺灣臺
    中地方法院檢察署檢察官誣告告訴人丙○○及何林美鳳、何林鳳英、林東福冒用
    其名義簽發支票使用，而有偽造有價證券之行為，犯罪動機殊值非難，且惡性極
    為重大，並斟酌被告之誣告行為，促使檢察官發動刑事偵查權，嚴重浪費司法資
    源，並使告訴人丙○○等人疲於應付偵查程序，所生危害甚鉅，犯後猶飾詞辯解
    ，難認已有悔意等一切情狀，量處如主文所示之刑，以示懲儆。
三、
（一）公訴意旨另以：１、被告甲○○因長期需款週轉，自七十六年間起，簽發其弟
      弟何孝明的支票，陸續向告訴人丙○○及其實際經營之德元公司借款，共計積
      欠一千餘萬元。七十九年間起，被告因無法清償前開本金及利息，而所使用之
      何孝明的支票亦開始陸續退票，遂向告訴人丙○○表示願意申請支票供告訴人
      丙○○使用，惟告訴人丙○○必須塗銷前開不動產之抵押權登記。經告訴人丙○○同意後，被告於七十九年六月七日，向臺中市第六信用合作社北屯分社申
      請帳號１８４８－９號支票帳戶及請領支票，並將支票及印章交與告訴人丙○○簽發支票使用，告訴人丙○○則依約塗銷前開不動產之抵押權登記。嗣因告
      訴人丙○○簽發被告的支票遭到退票，被告為取回支票並保留債信，經由其親
      友何金玲（起訴書誤載為乙○○）的同意，在告訴人丙○○簽發之德元公司支
      票上，以被告名義蓋章背書，由告訴人丙○○以德元公司之支票換回被告的支
      票，以辦理註銷退票紀錄。被告明知告訴人丙○○並無偽造其背書，亦無行使
      偽造私文書之行為，竟意圖告訴人丙○○及何林鳳英、何美鳳、林東福受刑事
      處分，於八十五年一月九日，具狀向有偵查犯罪權限之臺灣臺中地方法院檢察
      署檢察官提出告訴，誣指告訴人丙○○及何林鳳英、何美鳳、林東福冒用其名
      義，在德元公司的支票上偽造背書並加以行使，而有行使偽造私文書之行為，
      嗣經該署檢察官於八十六年八月三十日，以八十五年度偵字第一五一六號偵查
      後為不起訴處分；２、被告明知告訴人即丙○○之妻弟丁○○僅係簽發支票向
      何林美鳳借款，竟意圖使告訴人丁○○受刑事處分，於八十五年一月九日，具
      狀向有偵查犯罪權限之臺灣臺中地方法院檢察署檢察官提出告發，誣指告訴人
      丁○○與德元公司間並無實際交易，卻虛偽簽發支票交由德元公司背書，再持
      以向銀行辦理客票融資，而有行使偽造有價證券及貪污治罪條例罪之行為，嗣
      經該署檢察官於八十六年八月三十日，以八十五年度偵字第一五一六號偵查後
      為不起訴處分，因認被告另涉犯刑法第一百六十九條第一項之誣告罪嫌等語。
（二）公訴意旨認被告甲○○另涉犯刑法第一百六十九條第一項之誣告罪嫌，係以前
      開犯罪事實，業據告訴人丙○○、丁○○於偵查中指訴翔實。且被告提出之臺
      灣中小企業銀行北屯分行函件中之附件，丁○○簽發之支票上的背書人係德元
      公司、何林美鳳，並無被告的背書資料，有該函件影本在卷足憑，而認定被告
      於偵查中之辯詞，係屬卸責之詞，不足採信，為其論罪依據。訊據被告堅詞否
      認有為右揭犯行，辯稱：１、伊因需款週轉，遂提供臺中市○○區○○段五三
      七之一地號土地及其上建物設定抵押權與德元公司，向告訴人丙○○借款。七
      十九年間，因告訴人丙○○不肯再行增貸款項，伊乃請求告訴人丙○○將設定
      之四百三十二萬元抵押權塗銷，以利伊另向他人抵押貸款作為週轉，另由伊簽
      發同額之本票交付告訴人丙○○收執，以為債權的擔保。因該本票僅屬普通債
      權，告訴人丙○○乃要求伊需將支票簿及印章交給其保管，目的在防止伊繼續
      簽發支票向外舉債，以確保伊的償債能力。伊當時因週轉困難，情事危急，不
      得不應允之，非如告訴人丙○○所言，支票及印章係交其使用。況伊的印章既
      已掌握在告訴人丙○○手裡，告訴人丙○○即可能用伊的印章在任何票據上蓋
      章背書，何需由伊再行派遣會計何金玲前往德元公司蓋章背書。且因欠債而在
      他人支票蓋章背書之事並不光榮，如有必要，亦應由伊本人自行前往，焉會輕
      易讓公司會計知情。２、銀行對申貸廠商提供之客票，如係以「無交易基礎之
      融資性票據」申貸者，應拒絕受理。凡金額較鉅、發票人集中、票據到期日分
      布情形與其產銷情況不合、或屬於關係企業提供者，尤應特別注意查核其「實
      際交易情形」，辨認有無「借票、換票」情形，此於銀行對企業授信規範第九
      節中有明確規定。依臺灣中小企業銀行北屯分行提供之明細表觀之，發票人甲○○係本案被告、劉正堯係告訴人丙○○之司機、黃春美係告訴人丙○○之會
      計、告訴人丁○○係告訴人丙○○之妻舅，渠等簽發之支票俱無實際交易，均
      屬借票或換票性質，此由支票之票號多屬連號可知。且德元公司、嘉統木業股
      份有限公司（下稱嘉統公司）、飛林企業股份有限公司（下稱飛林公司）並非
      經營相同行業，根本不可能會有實際交易。而伊與德元公司亦非相同行業，自
      無可能存有實際交易。銀行對此等客票之申貸，依規定本應拒絕受理，告訴人
      丙○○得以獲得授信融資，乃因承辦行員之違規所致，伊憑以告發，完全有事
      實之根據，並無虛偽捏造之情事。告訴人丙○○、丁○○雖未經檢察官提起公
      訴，然伊告發之內容既屬事實，自無成立誣告罪之餘地等語。
（三）按犯罪事實應依證據認定之，無證據不得認定犯罪事實；不能證明被告犯罪者
      ，應諭知無罪之判決，刑事訴訟法第一百五十四條第二項、第三百零一條第一
      項分別定有明文。次按誣告罪之成立以意圖他人受刑事處分或懲戒處分，而為
      虛偽之告訴、告發者為要件。所謂虛偽係指明知無此事實故意捏造而言，若告
      訴人、告發人誤認有此事實或以為有此嫌疑，自不得指為虛偽，即難科以本罪
      。告訴人、告發人所告訴、告發之事實，不能證明其係實在，對於被訴人為不
      起訴處分確定者，是否構成誣告罪，尚應就其有無虛構誣告之故意以為斷，並
      非當然可以誣告罪相繩。故所告訴、告發之事實，雖不能證明係屬實在，而在
      積極方面尚無證據證明行為人確係故意虛構者，仍不能遽以誣告罪論處（最高
      法院四十年臺上字第八八號、四十六年臺上字第九二七號、五十九年臺上字第
      五八一號判例參照）。經查：
  １、
  （１）被告甲○○於八十五年一月九日，係具狀向臺灣臺中地方法院檢察署檢察官
        告訴丙○○、何林美鳳、何林鳳英、林東福等人在德元公司、嘉統公司（負
        責人何林鳳英）、飛林公司（負責人林東福）簽發之票號一三四五四號等本
        票上，偽造「甲○○」的背書印文後，持向臺灣中小企業銀行北屯分行辦理
        票據融資，而有行使偽造私文書之行為。此與起訴書係以被告提出之臺灣中
        小企業銀行北屯分行函件中之附件，告訴人丁○○簽發之支票上的背書人係
        德元公司、何林美鳳，並無被告的背書資料，而認定告訴人丙○○等人並無
        偽造背書之行為及認定被告誣告告訴人丙○○在德元公司的支票上偽造「甲○○」背書等情，均屬二事。換言之，根本並無被告誣告告訴人丙○○在德
    元公司的支票上偽造「甲○○」背書之事實存在。
  （２）告訴人丙○○固於檢察官偵查時陳稱：德元公司簽發之票號一三四五四號等
        本票背書欄甲○○的名字是銀行的人寫，因為甲○○的擔保支票退票後，我
        改用德元公司的本票作為擔保，銀行要求甲○○背書。甲○○的女兒何金玲
        要來拿回支票，我轉達銀行的話，何金玲就拿甲○○託我保管的印章蓋在背
        書欄，至於簽名是銀行的人寫的，是表示甲○○退票的支票等語（詳八十五
        年度偵字第一五一六號偵查卷第四四頁及外放證物資料）。然證人何金玲於
        檢察官偵查時結證稱：伊於七十八年初至七十九年初，任職於甲○○經營之
        新幹線酒店，伊不曾到德元公司向丙○○拿甲○○的印章去銀行蓋在背書欄
        內。伊為甲○○的姪女，甲○○的女兒是何釆容等語（詳八十五年度偵字第
        一五一六號偵查卷第一ＯＯ頁）。顯然告訴人丙○○就前開本票何以有被告
        甲○○的背書部分，與證人何金玲證述情節迥異。而被告既未親自在前開本
        票上背書，該「甲○○」的背書究係何人所為復屬不明，被告據此認定有權
        簽發前開本票之告訴人丙○○及何林美鳳、何林鳳英、林東福偽造背書而行
        使之，即屬合理之懷疑，而非明知無此事實而故意捏造。殊無論檢察官是否
        因而為不起訴處分，被告均不該當於刑法第一百六十九條第一項之構成要件
        。
  ２、
  （１）依財團法人金融人員研究訓練中心編訂之金融研訓教材「銀行對企業授信規
        範〈增修訂版〉」第九節規定，銀行對申貸廠商提供之客票，如係以「無交
        易基礎之融資性票據」申貸者，應拒絕受理。凡金額較鉅、發票人集中、票
        據到期日分布情形與其產銷情況不合、或屬於關係企業提供者，尤應特別注
        意查核其「實際交易情形」，辨認有無「借票、換票」情形。換言之，票據
        融資方面，「有無實際交易基礎」確為銀行審核是否貸款之重要基礎。而票
        據有「金額較鉅」、「發票人集中」、「票據到期日分布情形與其產銷情況
        不合」、「屬於關係企業提供」等，則為銀行辨認是否為「借票、換票」之
        重要參考。
  （２）依第一商業銀行南臺中分行九十三年四月二十二日（九三）一南臺中字第一
        三一號函附之德元公司票據明細表暨統一發票影本觀之（詳附本院卷），德
        元公司係以陳又維、劉正堯、告訴人丁○○、被告甲○○簽發之支票，向該
        行辦理票據融資，統一發票記載交易貨物品名為「玉米」；依彰化商業銀行
        股份有限公司陳報本院之德元公司、告訴人丁○○交易統一發票影本觀之（
        詳附本院卷），德元公司係以告訴人丁○○簽發之支票，向該行辦理票據融
        資，統一發票記載交易貨物品為「玉米」。而告訴人丁○○於檢察官訊問時
        陳稱：伊簽發支票給德元公司，純粹係向伊的姐姐何林美鳳借錢等語（詳九
        十二年度偵續字第二八八號第三一頁）。顯然告訴人丁○○與德元公司間，
        並無玉米買賣之實際交易存在。而被告係將支票、印章交與告訴人丙○○簽
        發使用，業如前述，且與告訴人丙○○陳述情節相符，益證被告與德元公司
        間亦無任何實際交易存在。被告本諸確知之情形，向檢察官告發告訴人丙○○、丁○○無實際交易，卻向銀行辦理客票融資，容有刑事犯罪嫌疑，縱經
        檢察官偵查結果認定告訴人丁○○、丙○○犯罪嫌疑不足，而為不起訴處分
        ，然被告既非在明知無此事實而故意捏造之情況下，向檢察官告發犯罪。自
        不得以其所告發之事實，不能證明係屬實在，即遽以誣告罪相繩。
  ３、此外，本院復查無其他積極證據足資證明被告甲○○有何公訴人所指此部分之
      誣告行為，核屬不能證明被告犯罪，本應諭知無罪之判決，然公訴意旨認此部
      分與前開有罪部分，有實質上一罪關係，本院爰不另為無罪之諭知，附此說明
      。
據上論斷，應依刑事訴訟法第二百九十九條第一項前段，刑法第一百六十九條第一項
，判決如主文。
中      華      民      國    九十三    年      五      月    二十八    日
                                臺灣臺中地方法院刑事第三庭
                                  審判長法  官  劉  錫  賢
                                        法  官  黃  裕  仁
                                        法  官  陳  得  利
右正本證明與原本無異。
如不服本判決，應於送達後十日內向本院提出上訴狀（須附繕本），上訴於臺灣高等
法院臺中分院。
                                        書記官
中      華      民      國    九十三    年      五      月    二十八    日
附錄本案論罪科刑法條全文：
刑法第一百六十九條第一項：
意圖他人受刑事或懲戒處分，向該管公務員誣告者，處七年以下有期徒刑。
